臺灣高雄地方法院刑事判決　　　　　　　　　　　　　九十一年度自字第一一九號
　　自　訴　人　乙○○
　　被　　　告　丁○○
右列被告因傷害案件，經自訴人提起自訴，本院判決如左：
    主  文
丁○○無罪。
    理  由
一、自訴意旨略以︰自訴人受僱聯弘彩色印刷有限公司（設高雄縣阿蓮鄉○○村○○
    路二七七號，以下簡稱「聯弘公司」），被告丁○○係聯弘公司負責人己○○之
    嬸母，綜理公司總務。因聯弘公司積欠自訴人工資及將勞保中斷等款未付，自訴
    人經向高雄縣政府勞工局申請調解，導致被告不滿，於民國九十年十月十六日上
    午八時三十分許，在高雄縣阿蓮鄉玉庫村玉庫十三號聯弘公司二樓辦公室，召開
    會議時，被告乘自訴人不備，突然手執座椅毆擊自訴人，致自訴人「右前臂撞挫
    傷合併瘀血六Ｘ三公分」，因認被告涉犯有刑法第二百七十七條第一項之傷害罪
    嫌云云。
二、按犯罪事實應依證據認定之，無證據不得推定其犯罪事實，刑事訴訟法第一百五
    十四條定有明文。又按刑事訴訟法上所謂認定犯罪事實之證據，係指足以認定被
    告確有犯罪行為之積極證據而言，如未能發現相當證據或證據不足以證明，自不
    能以推測或擬制之方法，以為裁判基礎，最高法院二十九年上字第三一○五號及
    同院四十年臺上字第八十六號分別著有判例；復按被害人所述被害情形如無瑕疵
    可指，而就其他方面調查又與事實相符，則其供述固可採為判決基礎；告訴人之
    告訴，係以使被告受刑事訴追為目的，是其陳述是否與事實相符，仍應調查其他
    證據以資審認（最高法院三十二年度上字第六五七號及五十二年度臺上字第一三
    ○○號判例要旨參照），無論直接證據或間接證據，其為訴訟上證明，須於通常
    一般人均不至於有所懷疑，而得確信其為真實之程度者，始得據之為有罪之認定
    ，倘其證明尚未達此一程度，而有合理性懷疑之存在時，即無從為有罪之認定，
    若不能證明被告犯罪者，應諭知無罪之判決，刑事訴訟法第三百零一條第一項定
    有明文，合先敘明。
三、自訴人認被告丁○○涉犯有刑法第二百七十七條第一項之傷害罪嫌，無非係以渠
    指訴及高雄縣阿蓮鄉○○路一五○號長佑醫院醫師於九十年十月十六日出具之診
    斷證明書乙紙為渠論據。惟訊據被告丁○○堅決否認有何傷害自訴人之犯行，辯
    稱︰伊並未打自訴人，開會時自訴人拿起自己坐的椅子欲摔人，伊坐在自訴人對
    面，才過去撥自訴人所拿之椅子，雙方就椅子發生拉扯等語。經查︰
  (一)自訴人於九十一年四月二十三日本院審理中指稱︰參與九十年十月十六日上午開
    會人員有被告之夫甲○○、被告、公司人頭負責人己○○、戊○○、辛○○、李
    珠華、李珠華之夫庚○○、軋盒師父丙○○及自訴人等語，核與被告所提出之會
    議紀錄記載大致相符，且為被告所不爭執在卷。
  (二)證人李珠華於九十一年四月二十三日本院審理中到庭結證稱︰「乙○○坐在丁○○對面，會議講到要將自訴人調到業務部門，大家坐的位置約成馬蹄型，沒有會
    議桌，只有塑膠椅，當時被告與自訴人距離約三公尺左右，這時自訴人就站起來
    並以右手順手拿起塑膠椅，情緒很激動，被告跑過來並抓起自訴人的椅子雙方就
    發生拉扯」等語。
  (三)證人庚○○於九十一年六月四日本院審理中到庭結證稱︰「（九十年十月十六日
    早上八點半你有參加聯弘公司開會？）有，我一開始就在場，當天是開會談論相
    互支援工作情形，開會過程中被告與自訴人有在拉扯一張塑膠椅子，當時椅子是
    乙○○在坐的，因為討論到乙○○要支援別的部門之事，他不高興，我當時低著
    頭在寫字，我抬頭看時就看到他們二人拉扯著塑膠椅子，後來我們其他在場同仁
    上前拉開二人，林先生就先走了，我沒有看到被告拿椅子打自訴人，林先生身上
    有無受傷我沒有注意到，林先生當天著何衣服我忘記了，我當時與辛○○、丙○○三人坐在一起，李珠華是坐在我對面，我們是圍成一圈坐在一起」等語。
  (四)證人辛○○於九十一年六月四日本院審理中到庭結證稱︰「（九十年十月十六日
    早上八點半你有參加聯弘公司開會？）有，我一開始就在場參加開會，開會過程
    中自訴人、被告二人很激動在搶一張椅子，印象中自訴人拿塑膠椅敲地上，我不
    知道丁○○為何要去搶乙○○的椅子，我當時坐在己○○對面，我與乙○○沒有
    坐在一起，開會地點中間沒有擺桌子，只有周圍擺椅子大家坐，印象中丁○○沒
    有拿椅子打林先生，搶椅子時間約一、二分鐘，我們上前將二人拉開，林先生放
    手後就走了，也沒有講話，有無受傷不清楚，二人之所以搶椅子可能是互相有心
    結，因為時間很快我沒有注意」等語。
  (五)證人丙○○於九十一年六月四日本院審理中到庭結證稱︰「（九十年十月十六日
    早上八點半你有參加聯弘公司開會？）有，我一開始就在場，剛開會不久乙○○
    有舉起他坐的椅子，因為工作的問題，丁○○有過去要搶他的椅子，雙方有在拉
    扯，我不知道他們二人為何搶椅子，先前被告、自訴人二人有在講話，主要是講
    工作上的問題，丁○○沒有以椅子打乙○○，乙○○有無受傷我不清楚，我當時
    與庚○○及辛○○坐在一起，主席在我右側，丁○○坐在主席旁邊，李珠華坐在
    己○○旁邊」等語。
  (六)證人戊○○於九十一年七月四日本院審理中到庭結證稱︰「（案發當天你在何處
    ？）在樓上辦公室開會我有在場，當時有談到自訴人工作不符公司成本，公司要
    將自訴人調到其他部門，自訴人不服很生氣舉起他自己坐的塑膠椅子好像要打人
    的樣子，被告在他對面看見就過去與自訴人搶塑膠椅子，當時有人上去拉開二人
    ，但我不記得是誰上去拉的，我目前還在該公司上班任採購工作，丁○○負責總
    務，乙○○負責製板」、「（當天開會是丁○○拿自己的椅子打乙○○？）不是
    」等語。
  (七)證人己○○於九十一年七月四日本院審理中到庭結證稱︰「（九十年十月十六日
    早上八點半你在何處？）在公司二樓開檢討工作缺失會議，當時乙○○拿他自己
    坐的椅子大力的摔在地上碰的一聲大家都嚇一跳，接著乙○○舉起他的椅子，丁○○要過去制止，雙方在拉扯那張椅子，雙方並有發生叫罵，當天開會主席是甲○○，後來乙○○放下椅子就走了」、「（當天開會有看到丁○○拿自己的椅子
    打乙○○？）沒有，我的視線也沒有被遮住，乙○○當天穿著我忘記了，他通常
    上班都著短袖衣服，當天他離開時並未看到身上有明顯的外傷」等語。
  (八)證人甲○○於九十一年七月四日本院審理中到庭證稱︰「（九十年十月十六日早
    上八點半你人在何處？）在公司二樓開會，當時談論的議題是自訴人工作量少，
    希望他可以去幫別的部門或跑業務，但他一聽就舉起椅子眼睛瞪著我，好像要打
    我，我太太丁○○才上去阻止他，並與他在拉扯椅子並未打乙○○也沒有拉乙○○的手，提出乙○○平常工作在報表上亂劃的資料」等語。
  (九)互核上開證人李珠華、庚○○、辛○○、丙○○、戊○○、己○○、甲○○之各
    該證述情節相符，自訴人雖指稱︰證人李珠華係公司股東，證人己○○是公司人
    頭負責人，有串供之虞云云，並提出聯弘公司變更登記表為證；又指稱︰辛○○
    係公司技師，與庚○○、丙○○串通好的云云；復指稱︰戊○○為公司職員，甲○○為被告之夫，二人所言不實云云，並提出被告戶籍謄本為證；然證人李珠華
    、庚○○、辛○○、丙○○、戊○○、己○○等人咸以具結擔保其各該供述之真
    實性，並在負擔偽證罪之心理處罰狀態下證述前揭情節甚為明確，自訴人泛言各
    該證人證述之內容不實在，亦未提出相當之積極證據以實其說，洵難僅憑自訴人
    片面指陳遽為被告不利事實之認定，至為灼然。
  (十)第按檢察官就被告犯罪事實，應負舉證責任，並指出證明之方法；又檢察官於審
    判期日所得為之訴訟行為，於自訴程序，由自訴人為之，刑事訴訟法第一百六十
    一條第一項及第三百二十九條分別定有明文。是以，自訴人於自訴程序中之審判
    期日，就被告犯罪事實，應負舉證責任，並指出證明之方法，惟本件自訴人除片
    面指摘被告有如渠自訴狀所載之犯罪事實外，僅提出高雄縣阿蓮鄉○○路一五○
    號長佑醫院醫師於九十年十月十六日出具之診斷證明書乙紙在卷可稽，充其量僅
    為自訴人於九十年十月十六日應診時，受有右前臂撞挫傷合併瘀血六Ｘ三公分之
    傷害之證明而已，至於該傷害之結果究係為何種因素所造成，抑或為何人傷害之
    行為所致，悉無其他相當之積極證據足資肯認，自訴人既於自訴程序中之審判期
    日，就渠所指摘被告犯罪事實無法舉證，亦未指出證明之方法，揆諸刑法第一百
    六十一條第一項及第三百二十九條之同一法律上之理由，鑑於我國刑事訴訟法制
    之設計係根據無罪推定原則，以公訴程序之檢察官及自訴程序之自訴人立於當事
    人之地位，對於被告進行追訴，則檢察官或自訴人對於被告之犯罪事實，自應負
    提出證據及說服之實質舉證責任，是本件自訴人就渠所指摘被告之犯罪事實，並
    未提出相當之積極證據足資佐憑，甚難說服法院自訴人所指摘被告犯罪事實確屬
    真實，至為明顯。
四、職是之故，本案被告丁○○涉犯傷害罪嫌部分，除自訴人片面指訴外，經查並無
    任何適合於被告犯罪事實認定之證據，調查證據方法咸已窮盡，悉如前述，而被
    告被訴傷害罪嫌，尚屬不能證明，而被告並無自證無罪之義務，是被告否認犯罪
    所持之辯解，縱若無可取，仍不得因此資以為反證其犯罪之論據；且訴訟上證明
    之資料，須通常一般之人均不致於有所懷疑，而得確信其為真實之程度者，始得
    據為有罪之認定。刑事訴訟之被告依法並無自證無罪之義務，若控罪所憑之積極
    證據，在生活經驗上尚不足以排除其他有利被告之合理推斷，致不足以證明犯罪
    事實時，仍不能因被告否認犯罪之辯解不成立，資為被告不利認定，最高法院迭
    著有九十一年度臺上字第一五三六號、九十年度臺上字第七三一四號、第六五五
    五號、第六二二○號、第六二二一號、第四五一三號、第三八八五號、第一一二
    三號、九十年度臺非字第二四一號、八十八年度臺上字第二六○七號、八十七年
    度臺上字第三四七一號刑事判決在案足資參照。是揆諸右開條文及說明，被告被
    訴傷害犯行既屬不能證明，自應為被告丁○○無罪判決之諭知，以免冤抑。
據上論斷，應依刑事訴訟法第三百零一條第一項，判決如主文。
中      華      民      國    九十一    年      七      月     十八     日
                                  臺灣高雄地方法院刑事第二庭
                                      法  官    劉定安
右正本證明與原本無異。
如不服本判決，應於判決送達後十日內，向本院提出上訴狀。
                                      書記官    蔡莉娟
中    華    民    國      九十一      年      七      月      二十二      日
